臺灣桃園地方法院刑事判決　　　　　　　 92年度訴字第499號
公　訴　人　臺灣桃園地方法院檢察署檢察官
被　　　告　丙○○
　　　　　　甲○○
　　　　　　乙○○
上列被告因商業會計法等案件，經檢察官提起公訴（九十一年度
偵續字第一四三號），經本院訊問被告後，被告自白犯罪，檢察
官聲請協商判決，經本院改依協商程序而為判決如下：
    主  文
丙○○、甲○○、乙○○共同商業負責人意圖不法之利益而變造
會計憑證，丙○○處有期徒刑貳月，如易科罰金，以佰元折算
壹日；甲○○、乙○○各處罰金新臺幣參萬元，如易服勞役，以
參佰元折算壹日。三人均緩刑貳年。
    事實及理由
一、犯罪事實：甲○○係設於臺北市○○○路○段一三六號佳大
    國際股份有限公司（CATAC INTERNATIONAL INC.以下簡稱佳
    大公司）之負責人，丙○○為甲○○之配偶，擔任佳大公司
    總經理，實際從事公司業務之經營，為該公司實際負責人，
    亦為公司法規定之公司負責人，乙○○為設於桃園縣楊梅鎮
    ○○路○段七一八之一號一樓加大國際有限公司（CATACE R
    INTERNATIONAL INC 以下簡稱加大公司）之負責人。緣乙○○所經營之加大公司因業務需要而欲進口銅料，復因加大公
    司因尚未取得國貿局核准之進出口許可而無法以自己名義進
    口商品，故乙○○遂於民國八十五年四月間，委託丙○○為
    其辦理進口銅料事宜。丙○○於經甲○○允許後，即以渠等
    所經營之佳大公司名義，代乙○○所經營之加大公司向荷蘭
    OUTOKUMPU 公司訂購銅料一批。復為使乙○○之加大公司得
    以自己名義領取前開貨物，丙○○、乙○○與甲○○即基於
    變造會計憑證之犯意聯絡，決定以變造商業發票之方式達成
    前開目的，而由丙○○授意佳大公司內不知情之不詳姓名、
    年籍之成年人，擅自將佳大公司所持有，OUTOKUMPU 公司所
    簽發，受貨人為CATAC INTERNATIONAL INC.、編號為623904
    號商業發票上受貨人欄「CATACINTERNATIONALINC.4F.NO136
    SEC. 3 ROOSEVELT ROADTAIPEI TAIWANR.O.C.」之記載塗銷
    ，並重新黏貼「CATACERINTERNATIONAL INC.NO728-1 SEC.
    2 YANG HU RO.YANG-MEI CHEN TAOYUAN TAIWAN 」字樣之字
    條於上而變造屬商業會計憑證之商業發票，再委託展興報關
    股份有限公司逕以實際購貨人加大公司之名義向財政部基隆
    關稅局辦理申報前開貨物進口。
二、證據：
（一）被告丙○○、甲○○、乙○○之陳述。
（二）編號623904受貨人CATAC INTERNATIONAL INC.商業發票、
      編號623904受貨人CATACER INTERNATIONAL INC.商業發票
      、編號00000000號提單、提單號碼00000000號到貨通知書
      、85/X920/9216號進口報單各一份。
（三）財政部基隆關稅局九十年七月十八日基普五字第九０一０
      四四七六號函、臺北市報關商業同業公會八十八年四月二
      十二日（八八）關慶一字第八八一０二號、八十八年六月
      三十日（八八）關慶一字第八八一五一號函、經濟部九十
      一年九月二十七日經商字第０九一０二二一九四００號函
      各一份。
四、本件被告已認罪，經檢察官與被告於準備程序達成協商之合
    意，其合意內容為：被告丙○○違反商業會計法犯行願受科
    處有期徒刑二月，緩刑二年；被告甲○○、許碧蓮違反商業
    會計法犯行願受各科處罰金三萬元，緩刑二年。經查，上開
    協商合意並無刑事訴訟法第四百五十五條之四第一項所列情
    形之一，檢察官聲請改依協商程序而為判決，本院爰不經言
    詞辯論，於協商合意範圍內為協商判決。再被告行為後，刑
    法第四十一條第一項業於九十年一月四日修正，將原犯最重
    本刑為三年以下有期徒刑以下之刑之罪，而受六月以下有期
    徒刑或拘役之宣告，因身體、教育、職業或家庭之關係，執
    行顯有困難者，得以一元以上三元以下折算一日，易科罰金
    之規定，修正為「犯最重本刑為五年以下有期徒刑以下之刑
    之罪，而受六個月以下有期徒刑或拘役之宣告，因身體、教
    育、職業、家庭之關係或其他正當事由，執行顯有困難者，
    得以一元以上三元以下折算一日，易科罰金」，並於九十年
    一月十日由總統公布施行，於同年一月十二日生效。經依新
    舊法比較結果，以新法對被告較為有利，應依刑法第二條第
    一項前段規定，適用修正後之法律。至被告行為後，商業會
    計法雖先後於八十七年十月二十九、八十九年四月二十六日
    修正施行，然其中第七十一條第三款之要件、罰則，均未變
    動，自無新舊法比較之情形，附此敘明。另變造OUTOKUMPU
    公司所簽發，受貨人為CATAC INTERNATIONAL INC.、編號為
    623904號商業發票，係OUTOKUMPU 公司簽發予佳大公司收執
    ，屬佳大公司所有，爰不另為沒收之諭知。
五、應適用之法條：刑事訴訟法第四百五十五條之四第二項、第
    四百五十五條之八，商業會計法第七十一條第三款，刑法第
    二條第一項前段、修正後第四十一條第一項前段、第四十二
    條第二項、第七十四條第一款，罰金罰鍰提高標準條例第二
    條前段。
六、本判決除有刑事訴訟法第四百五十五條之四第一項第一款、
    第二款、第四款、第六款、第七款所定情形之一，或違反同
    條第二項規定者外，不得上訴。如有前述得上訴之情形，得
    自收受判決送達之日起十日內，向本院提出上訴書狀，上訴
    於第二審法院。
中　　華　　民　　國　　94　　年　　7 　　月　　29　　日
                          臺灣桃園地方法院刑事第九庭
                              審判長法  官  林明洲
                                    法  官  黃斯偉
                                    法  官  何燕蓉
上正本證明與原本無異。
                                    書記官  許弘樺
中　　華　　民　　國　　94　　年　　7 　　月　　29　　日
附錄本案論罪科刑依據之法條：
商業會計法第71條
商業負責人、主辦及經辦會計人員或依法受託代他人處理會計事
務之人員有左列情事之一者，處5 年以下有期徒刑、拘役或科或
併科新台幣15萬元以下罰金：
一  以明知為不實之事項，而填製會計憑證或記入帳冊者。
二  故意使應保存之會計憑證、帳簿報表滅失毀損者。
三  意圖不法之利益而偽造、變造會計憑證、帳簿報表內容或撕
    毀其頁數者。
四  故意遺漏會計事項不為記錄，致使財務報表發生不實之結果
    者。
五  其他利用不正當方法，致使會計事項或財務報表發生不實之
    結果者。
